【裁判字號】    89,交自,4
【裁判日期】    891003
【裁判案由】    過失傷害
【裁判全文】
台灣苗栗地方法院刑事判決                            八十九年度交自字第四號
    自  訴  人  甲○○
    被      告  乙○○
右列被告因過失傷害案件，經自訴人提起自訴及移送併辦（台灣苗栗地方法院檢察署
八十八年度他字第四九０號），本院判決如左：
    主  文
乙○○無罪。
    理  由
一、自訴意旨略以：被告乙○○於民國八十八年五月二日晚上八時十五分許，駕駛車
    號ＬＸ─八九四二號自用小客車，沿苗栗縣苗栗市○○○○道之後汶公路外側車
    道由公館往苗栗方向行駛，至該路與水流娘路口時，竟違規駛入對向車道，猛烈
    撞及沿苗栗往公館方向行駛，當時正停在外側車道等紅燈，由自訴人駕駛之車號
    ＰＩ─二八九八號自用小客車，致自訴人受有頭部撞傷、下巴裂傷、內嘴唇裂傷
    及左踝傷等傷害。因認被告乙○○涉犯刑法第二百八十四條第一項前段之過失傷
    害罪嫌云云。
二、按犯罪事實應依證據認定之，無證據不得推定其犯罪事實，不能證明被告犯罪者
    ，應諭知無罪判決，刑事訴訟法第一百五十四條、第三百零一條第一項分別定有
    明文。且事實之認定，應憑証據，如未能發現相當証據，或証據不足以証明，自
    不能以推測或擬制之方法，以為裁判基礎（最高法院四十年台上字第八六號判例
    參照）。又認定不利被告之事實，須依積極証據，苟積極証據不足為不利被告事
    實之認定時，即應為有利被告事實之認定，更不必有何有利之証據（最高法院三
    十年上字第八一六號判例參照）。另刑法第十四條第一項之過失犯，以行為人對
    於結果之發生應注意，並能注意，而不注意為成立要件。且是否有預見之可能，
    為其是否能注意而不注意之先決問題（最高法院二十六年上字第一七五四號判例
    參照）。又刑法上之過失，其過失行為與結果間，在客觀上有相當因果關係始得
    成立，所謂相當因果關係，係指依經驗法則，綜合行為當時所存在之一切事實，
    「為客觀之事後審查」，認為在一般情形下，有此環境、有此行為之同一條件，
    均可發生同一之結果者，則該條件即為發生結果之相當條件，行為與結果間即有
    相當之因果關係；反之，若在一般情形下，有此同一條件存在，而依客觀之審查
    ，認為不必皆發生此結果，則該條件與結果並不相當，不過為偶然之事實，其行
    為與結果間即無相當因果關係（最高法院七十六年台上字第一九二號判例參照）
    。
三、自訴意旨認被告乙○○涉犯上開罪嫌無非以被告坦認其駕駛之自用小客車有於右
    揭時、地撞及自訴人駕駛之自用小客車，且該處系雙向四線道，路寬至少五十公
    尺，當時自訴人駕駛之自用小客車係在最外側車道，而被告駕駛之自用小客車在
    撞及前，則係在對向之最外側車道，兩車之直線距離至少達四十公尺，形成之夾
    角非常小，應不高於三十度，若被告確係遭後方來車追撞，理當往前衝，如有偏
    行，亦不致偏至對向車道之最外側車道，可見被告當時應有違規左轉之意圖，因
    未注意後方來車仍快速切入欲左轉，致遭後方來車追撞，順勢衝入對向之最外側
    車道撞及自訴人駕駛之自用小客車，方符慣性原理。再者，若被告之自用小客車
    當時係靜止等候紅燈，則定腳踩剎車，即令遭撞擊，現場勢必留下極長之剎車痕
    ，方符常理，但現場圖卻未發現任何剎車痕，此外並有道路交通事故調查報告表
    、診斷證明書等附卷可稽，被告就本件車禍之發生顯有過失為其論據。
四、本件台灣苗栗地方法院檢察署檢察官移送併案之八十八年度他字第四九０號卷，
    其內容與自訴人自訴之事實，係同一事實，本院自應併予審究，核先敘明。訊據
    被告乙○○坦承有於上開時地與自訴人駕駛之自用小客車發生車禍等情不諱，惟
    堅決否認有何過失傷害之犯行，辯稱：當時伊駕駛自用小客停在往苗栗方向之最
    外側車道等候紅燈，因右後車尾遭後方車撞擊，致衝撞在等紅燈之自訴人自用小
    客車，在被撞前，伊之自用小客車車身與車道平行，方向盤有回正，沒有要切入
    內側車道或迴轉之意，腳有踩剎車，本件車禍是因不明車輛撞擊伊之車尾所致，
    伊無過失等語。經查：
    （一）被告供稱在其與自訴人之自用小客車車禍發生前，伊之自用小客車右後車
          尾遭不明車輛撞擊，業據提出照片二幀在卷為証，依該照片所示，被告之
          自用小客車右後車尾保險桿、尾燈等確有明顯撞擊受損痕跡。核與証人即
          車禍現場附近之檳榔攤負責人彭維明在警、偵訊時所証之情節相符：當時
          我在檳榔攤聽到碰的聲音，看到被告駕駛的自用小客車在等紅燈時被一輛
          同方向的遊覽車撞及車尾，推到對向車道，後遊覽車逃逸（見他字第四九
          ０號卷第二十七頁反面、第三十頁反面、第三十一頁）。且經本院至現場
          勘驗結果，該檳榔攤之正前方約十六公尺處即係被告停車等紅燈之處（見
          本院八十九年八月十八日筆錄），故証人彭維明應不致看錯，其証詞應堪
          採信。再者，道路交通事故調查報告表之肇事經過摘要欄亦註明係因被告
          之自用小客車在等紅燈時遭後方車撞及後行李廂致撞向對向車道撞及自訴
          人之自用小客車（見同上卷第十頁）。足見在被告之自用小客車撞向自訴
          人駕駛之自用小客車前，確有遭不明遊覽車撞及其右後車尾。
    （二）雖被告之原停車地點距自訴人等紅燈之停車地點，經勘驗結果，約有五十
          四點五公尺（見本院八十九年八月十八日筆錄），惟車尾遭強大撞擊力後
          往前衝，非不可能之事，且二車之夾角約為五十五至六十度間（見本院八
          十九年八月十八日筆錄），非如自訴人所稱夾角很小，小於三十度。被告
          車既係右後車尾遭不明遊覽車撞及，而非左右車尾平均受力被撞擊，故被
          撞後往左前方推進亦與慣性原理相符。雖如上所述被告自承其被撞前是停
          紅燈，腳踩剎車，惟被告稱被撞後，伊受傷，之後情形並不清楚（見本院
          八十九年七月二十七日筆錄）。依常理，被強力撞擊受傷後應不致腳還一
          直踩著剎車，故地上無剎車痕，亦無常情無違。況如上所述，被告與自訴
          人之自用小客車撞及點距被告車尾被撞之地點約有五十四點五公尺，承辦
          警員秋敬國於車禍發生後赴現場處理，只見被告與自訴人車之撞擊現場，
          原不知被告車先前有被撞，且該不詳遊覽車又已逃逸不在現場，致未注意
          被告原停車地點附近有無剎車痕（見本院八十九年八月十八日筆錄），故
          道路交通事故調查報告表上雖無剎車痕，但不表示該處於發生車禍後確無
          剎車痕。乃自訴人單以該處無剎車痕，即認定被告當時有違規左轉之意圖
          ，因未注意後方來車仍快速切入欲左轉，致遭後方來車追撞，順勢衝入對
          向之最外側車道撞及自訴人駕駛之自用小客車，應係推測之詞。
    （三）且本件交通事故經送台灣省竹苗區車輛行車事故鑑定委員會鑑定結果，亦
          認定不明車輛自後追撞被告之自用小客車為肇事原因，被告駕駛自用小客
          車被不明車輛撞擊後衝至對向致自訴人車受損，無肇事因素，有該委員會
          八十八年十一月一日竹鑑字第八八八七二號函暨所附之鑑定報告在卷可憑
          （見他字第四九０號卷第三十七至三十九頁），經再送台灣省行車事故覆
          議鑑定委員會鑑定結果，雖認本案因被告之自用小客車行向與被撞位置不
          明，未便予以覆議，惟仍研判被告車尾確有被不明車輛自後追撞，有該委
          員會八十九年三月二日府覆議字第八八一八六二號函在卷可憑（見同上卷
          第五十六頁）。
    （四）綜上所述，自訴人逕以該處系雙向四線道，路寬至少五十公尺，當時自訴
          人駕駛之自用小客車係在最外側車道，而被告駕駛之自用小客車在撞及前
          ，則係在對向之最外側車道，兩車之直線距離至少達四十公尺，形成之夾
          角非常小，應不高於三十度，若被告確係遭後方來車追撞，理當往前衝，
          如有偏行，亦不致偏至對向車道之最外側車道，且若被告之自用小客車當
          時係靜止等候紅燈，則定腳踩剎車，即令遭撞擊，現場勢必留下極長之剎
          車痕，但現場圖卻未發現任何剎車痕，即推測被告當時有違規左轉之意圖
          ，因未注意後方來車仍快速切入欲左轉，致遭後方來車追撞，順勢衝入對
          向之最外側車道撞及自訴人駕駛之自用小客車云云，應係率斷。本件車禍
          既因不明車輛突然撞及停止中之被告自用小客車右後車尾，致被告車往左
          前方推移，此顯非被告事先所能預見。且縱認被告當時有違規左轉之意圖
          ，快速切入欲左轉，惟此僅為一般交通違規，衡情，並不當然會撞及五十
          餘公尺外停止中等紅燈之車輛並發生傷害結果，亦即與本件車禍之發生並
          無相當因果關係存在。本件車禍被告應無過失。此外本院復查無其他積極
          證據足以認定被告有自訴人所指之過失傷害犯行，揆諸首揭說明，即應為
          有利被告事實之認定，為其無罪之諭知。
據上論斷，應依刑事訴訟法第三百四十三條、第三百零一條第一項，判決如主文。
中      華      民      國    八十九    年      十      月      三      日
                                        台灣苗栗地方法院交通法庭
                                            法  官  劉  興  浪
右正本證明與原本無異。
如不服本判決，應於送達後十日內向本院提出上訴狀（須附繕本），上訴於台灣高等
法院台中分院。
                                    書記官  陳  建  分
中      華      民      國    八十九    年      十      月      三      日


司法院資訊處製作；財團法人民間司法改革基金會備份。
